臺灣高雄地方法院刑事判決　　　　　　　　　　　　九十三年度訴字第二九九號
　　公　訴　人　臺灣高雄地方法院檢察署檢察官
　　被　　　告　甲○○
右列被告因毒品危害防制條例案件，經檢察官提起公訴（九十三年度毒偵字第三六四
一號），本院依簡式審判程序判決如左：
    主  文
甲○○施用第一級毒品，累犯，處有期徒刑拾月。
    事  實
一、甲○○前於民國八十九年間因違反毒品危害防制條例案件，經本院以九十年度訴
    字第八八七號判處有期徒刑六月確定，自九十二年四月八日入監執行，甫於同年
    十月七日執行完畢（構成累犯）。又曾於八十八年間，因施用毒品案件，經觀察
    勒戒後認無繼續施用傾向，於八十八年六月三日經台灣高雄地方法院檢察署以八
    十八年度偵字第四七七五號為不起訴處分確定；復於八十九年間因施用第一級毒
    品海洛因，經本院以八十九年度毒聲字第八七五二號裁定將其送觀察、勒戒後，
    認有繼續施用毒品之傾向，再依本院九十年度毒聲字第一五Ｏ三號裁定令入戒治
    處所施以強制戒治，於九十二年四月八日執行完畢釋放（起訴部分經前開判決六
    月確定）。仍無法戒除毒癮，復基於施用第一級毒品海洛因之犯意，於上開強制
    戒治執行完畢釋放後五年內，即九十三年六月五日（起訴書誤載為五月三十一日
    ），在友人潘啟榮位於高雄縣鳳山市○○○街一二○巷三號住處（起訴書誤載為
    高雄市○鎮區○○街一三六號九樓），施用第一級毒品海洛因一次。嗣於同日下
    午十五時三十分許，在友人陳昭宇位於高雄市○鎮區○○街四三巷五號五樓住處
    為警查獲。
二、案經高雄市政府警察局苓雅分局報告台灣高雄地方法院檢察署檢察官偵查起訴。
    理  由
一、本件被告所犯為死刑、無期徒刑或最輕本刑為三年以上有期徒刑以外之罪，其於
    準備程序中就被訴事實為有罪之陳述，經法官告知簡式審判程序之旨，並聽取公
    訴人之意見後，爰依刑事訴訟法第二百七十三條之一第一項規定，由受命法官獨
    任進行簡式審判程序，合先敘明。
二、訊據被告甲○○對於右揭犯罪事實坦承不諱，且將被告為警查獲時所採集之尿液
    送驗結果，係呈嗎啡陽性反應，有高雄市立凱旋醫院出具之煙毒尿液檢驗成績書
    一份附卷可稽。按尿液檢驗結果之正確性受到諸多因素之影響，如檢體簽收、處
    理、分析、文件處理及各檢體驗單位所訂定之CUTOFFVA- LUE（或閾值）不同等
    ，均會影響到最後結果之判讀，目前尿液中煙毒之檢驗方法分述如下：一般實驗
    室接到尿液煙毒檢驗申請時，第一步驟為利用免疫分析法做初步篩檢，如篩檢濃
    度小於CUTOFFVALUE即判讀為陰性反應；如篩檢濃度大於CUTOFFVALUE，則必須進
    一步做確認試驗，確認試驗方法之原理須異於篩檢方法之原理，確認試驗方法目
    前國內常用的方法計有免疫學分析法、TOXI-LAB（毒物層析法）、GC（氣體色層
    分析法）、GC/MS（氣體層析質譜儀分析法），依各實驗單位設備不同，選用方
    法而有不同，其精密度依次為GC/MS優於GC優於TOXI-LAB，此有高雄醫學大學附
    設中和紀念醫院八十三年六月十四日函覆台灣高雄地方法院八十三年五月九日高
    仁刑公股字第九六八０號函可資參照。再者，所謂「氣相層析質譜儀」包括「氣
    相層析儀」及「質譜儀」二部分，在「氣相層析儀」部分，其方法為將物質氣化
    後，再經分析管分離，由於各種物質之沸點及對管柱之吸附力不同，在經過檢測
    器（detector）測定後，表現出不同的滯留時間（retension time），利用滯留
    時間來判定是何種物質；而「質譜儀」部分為檢測器，能將物質撞擊成碎片，記
    錄其質譜圖，因每個化合物之鍵結能力不同，故不同之物質會有其特定之質譜圖
    ，因此在物質之判斷上有若指紋鑑定，因此，理論上如果扣除人為因素（例如檢
    體之間的污染）不與列計者，氣象層析質譜儀之精確度接近百分之百，復有行政
    院退輔會榮民總醫院八十三年三月三日函覆澎湖地方法院（83）北總內字第一八
    五號函堪以佐證。查本件被告被查獲後採集之尿液，經送請高雄市立凱旋醫院分
    別以免疫學分析法及氣相層析質譜儀（GC/MS）分析法交互檢驗，檢出被告尿液
    確含有嗎啡陽性反應，有前開尿液檢驗成績書一紙附卷可憑。揆諸前揭說明，本
    件在排除偽陽性反應產生可能之情形下，足資認定被告確曾於前開時、地施用第
    一級毒品海洛因之行為。從而，被告自白施用毒品，與事實相符，其施用第一級
    毒品海洛因之犯行洵堪認定。
三、被告曾於八十九年間因施用第一級毒品海洛因，經本院以八十九年度毒聲字第八
    七五二號裁定將其送觀察、勒戒後，認有繼續施用毒品之傾向，再依本院九十年
    度毒聲字第一五Ｏ三號裁定令入戒治處所施以強制戒治，於九十二年四月八日執
    行完畢釋放，此有台灣高等法院被告全國前案紀錄表及台灣高雄地方法院檢察署
    刑案資料查註紀錄表各一份附卷可參，其於初犯毒品危害防治條例，經強制戒治
    執行完畢釋放後五年內再犯毒品危害防制條例第十條之罪，依修正後同條例第二
    十三條第二項之規定，應依法論科。核其所為，係犯毒品危害防制條例第十條第
    一項之罪。其持有毒品之低度行為，應為施用毒品之高度行為所吸收，不另論罪
    。又被告前於八十九年間因違反毒品危害防制條例案件，經本院以九十年訴字第
    八八七號判處有期徒刑六月確定，自九十二年四月八日入監執行，甫於同年十月
    七日執行完畢，亦有台灣高等法院被告全國前案紀錄表及台灣高雄地方法院檢察
    署刑案資料查註紀錄表各一份在卷可佐，其前受有期徒刑之執行完畢後，五年內
    再犯本件有期徒刑以上之罪，為累犯，應依刑法第四十七條之規定，加重其刑。
    爰審酌被告施用毒品之犯行，性質上乃屬對自我身心健康之自戕行為，其行為本
    身對社會所造成之危害並非直接、巨大，以及其犯罪動機、目的、手段及所生危
    害等一切情事，量處如主文所示之刑。至扣案之毒品夾鏈袋四個及注射針筒五支
    ，係在案外人陳昭宇位於高雄市○鎮區○○街四三巷五號五樓查獲，並非被告所
    有，業據被告陳明在卷，且陳昭宇因施用毒品案件，另經檢察官以九十三年度毒
    偵字第三五六五號移送法院併案審理，有台灣高等法院被告全國前案紀錄表一紙
    附卷足參，是上開扣案物品與被告本件施用毒品之犯行無涉，爰不為沒收之宣告
    ，併此敘明。
據上論斷，應依刑事訴訟法第二百七十三條之一第一項、第二百八十四條之一、第二
百九十九條第一項前段、毒品危害防制條例第第十條第一項、刑法第十一條前段、第
四十七條，判決如主文。
本件經檢察官乙○○到庭執行職務。
中      華      民      國      九十三    年      九     月      六     日
                                      臺灣高雄地方法院刑事第六庭
                                          法  官    高英賓
右正本證明與原本無異。
如不服本判決，應於判決送達後十日內，向本院提出上訴狀。
                                          書記官    林雯琪
中      華      民      國      九十三    年      九     月      七     日
附錄本判決之論罪法條：
毒品危害防制條例第十條第一項
施用第一級毒品者，處六月以上五年以下有期徒刑。
